臺灣臺中地方法院民事判決　　　　　　　94年度保險字第32號
原　　　告　丁○○
訴訟代理人　何國榮律師
被　　　告　蘇黎世產物保險股份有限公司
法定代理人　甲○○
訴訟代理人　乙○○
上列當事人間請求給付保險金事件，本院於民國94年12月14日言
詞辯論終結，判決如下：
    主    文
被告應給付原告新臺幣參佰萬元，及自民國94年4月17日起至清
償日止按週年利率百分之十計算之利息。
訴訟費用由被告負擔。
本判決於原告以新臺幣壹佰萬元為被告供擔保後，得假執行。但
被告以新臺幣參佰萬元為原告預供擔保，得免為假執行。
    事實及理由
壹、兩造爭執要旨：
  一、原告主張：
    (一)原告於民國（下同）92年1月13日起向被告投保「安心
        2000 團體傷害保險」（以下稱系爭保險），保單號碼
        00-000-00000000-0000-BPA，於一年期滿後續保，保險
        期間自93年8月23日至94年8月23日，其中意外殘廢部分
        ，最高保險金額為新臺幣（下同）3,000,000元。而系
        爭保險之保單條款第五條約定：「被保險人於本契約有
        效期限內，因遭受意外傷害事故，致其身體蒙受傷害致
        殘廢或死亡時，依照本契約的約定，給付保險金」；另
        第八條第一項約定：「被保險人於本契約有效期限內遭
        受第五條約定的意外傷害事故，自意外害事故生之日起
        一百八十日以內致成附表所列三十四項殘廢程度之一者
        ，本公司給付殘廢保險金，其金額按該表所列之給付比
        例計算」；再系爭保單所載之附表：殘廢等級與保險金
        給付表第一級第六項「四肢機能永久完全喪失者」，應
        給付100%之保險金額。而查，原告於保險期間內即93年
        10月2日在於家中修理電燈時，因未踩穩所墊椅子而從
        椅子上摔落地面致四肢癱瘓，發生系爭保險所稱四肢機
        能永久完全喪失之完全殘廢程度事故之狀態，經中山醫
        學大學附設醫院於事故發生六個月後診斷結果，仍然無
        絲毫恢復跡象，有該院94年4月1日開立診斷證明書可證
        ，顯已符合系爭保險之承保範圍。故原告依約於94年4
        月1日備齊證明文件，向被告申請理賠完全殘廢保險金
        3,000,000元，但被告竟拒不理賠。另依系爭保險保單
        條款第十八條第二項約定，原告已於94年4月1日將相關
        理賠文件交付於被告，被告應於十五日內（即94年4月
        16日）給付保險金，其竟未履行，原告依前開條款，當
        可對被告請求自94年4月17日起至清償日止按週年利率
        百分之十計算之利息。因而聲明：(1)被告應給付原告
        3,000,000元，及自94年4月17日起至清償日止按週年利
        率百分之十計算之利息；(2)願供擔保，請准宣告假執行
        。
    (二)對被告抗辯之陳述：
        1.依系爭保險契約內文觀之，本件保險標的之危險係指
          原告因意外受傷致成附表所列六等級三十四項殘廢程
          度之一者，始謂保險事故發生。而本件保險事故之發
          生，乃因原告於93年10月2日在家中修理電燈時未踩
          穩所墊椅子而從50公分之椅子上摔落地面發生意外致
          四肢癱瘓，以致發生系爭保險附表所稱四肢機能永久
          完全喪失之第一級殘廢之危險。易言之，本案保險標
          的依系爭保險契約之內容觀之，所指之危險是原告發
          生四肢癱瘓之保險事故，故顯非被告所指稱之頸部脊
          椎損傷甚明。
        2.就中山醫學大學附設醫院病歷摘要記載：「原告主訴
          ：頸部疼痛、上肢僵硬麻木，係由於從50公分高處跌
          下。醫師診斷：脊髓損傷、頭部外傷、並且合併第一
          、二頸椎嚴重狹窄、齒狀骨折及第、二頸椎不完全脫
          位。」可證原告確實於93年10月2日在家中不慎自50
          公分高之椅子摔落至地面。且事故發生時，亦有原告
          之母請公寓大廈之管理員代叫救護車，原告即被送至
          中山醫學大學附設醫院進行急診，亦證原告有於保險
          期間發生意外事故。
  二、被告抗辯：
    (一)據被告向原告往來就醫之中山醫學大學附設醫院及奇美
        醫院調閱病歷摘要顯示，原告自89年4月17日至94年4月
        17日，就第二頸椎骨折合併第一、二頸椎半脫位持續治
        療，且奇美醫院病歷摘要亦明確指出93年及94年住院為
        同一事故之後續療程，顯然原告所稱理賠之保險事故，
        於89年間即已存在，依系爭保險契約第二十四條規定，
        系爭保險契約應為無效；且原告於明知該事故已存在而
        未告知被告情況下，仍與被告訂立系爭保險契約，依保
        險法第五十一條第一項規定，系爭保險契約亦為無效。
    (二)又原告於89年4月17日起即因第二頸椎骨折合併第一、
        二頸椎半脫位持續治療尚未痊癒，以其病症情況而言，
        根本無法從事原告所稱修理電燈工作，不由得令人懷疑
        其所謂意外事故之真實性。因此，對於一個不存在之危
        險事故，被告亦無依據保險契約辦理理賠之義務。
    (三)並聲明：(1)原告之訴及假執行之聲請均駁回；(2)如受不
        利判決，願供擔保請准宣告免為假執行。
貳、本件經兩造整理並協議簡化爭點如下：
  一、不爭執事項：（本院採為判決之基礎）
    (一)原告向被告投保新「安心2000團體傷害保險」，保單號
        碼00-000-00000000-0000-BPA，期間自93年8月23日起
        至94年8月23日止，意外殘廢之最高保險金額為3,000,0
        00元。
    (二)依系爭保單附表：「殘廢等級及保險金給付表」所示，
        第一級第六項「四肢機能永久完全喪失者」，其給付比
        例為100%。
    (三)中山醫學大學附設醫院94年4月1日所出具原告之診斷證
        明書，病名欄記載「頭部脊髓損傷併四肢癱瘓」，醫師
        囑言欄記載「患者因上述診斷，日常生活完全無法自理
        ，需專人照顧」。
  二、爭執之事項：
    (一)原告是否於93年10月2日在家中修理電燈時未踩穩所墊
        椅子而從椅子上摔落至地面？
    (二)如有，其頸部脊髓損傷併四肢癱瘓是否因該意外事故所
        造成？
參、得心證之理由：
  一、原告是否於93年10月2日在家中修理電燈時未踩穩所墊椅
      子而從椅子上摔落至地面？說明如下：
    (一)證人即原告之母丙○○○到庭證稱：「（法官問：你女
        兒丁○○在93年10月2日為何會去醫院？）當天早上我
        出門買菜，約10點回來，我跟我女兒丁○○坐在客廳看
        電視，後來我女兒就站起來把矮桌子移動，去拿燈泡要
        來換燈泡，我女兒一隻腳踩上桌子，可能因為矮桌上有
        玻璃，玻璃會滑動，她就摔倒往後仰，我要扶她來不及
        ，她的頭撞到神明桌，她說她快要無法呼吸了，且臉部
        發黑，我本來要打電話求救，我孫子剛好回來，我就叫
        我孫子打電話到守衛室，守衛有上來，過了一下子，救
        護車就來了，因為我女兒全身無力，無法移動，救護車
        的人就再下去救護車拿一塊板子將我女兒固定然後坐電
        梯下樓，再送上救護車。」「（法官問：丁○○送到哪
        家醫院？）中山醫學大學附設醫院，我沒有講要送到哪
        家醫院，是救護車自己載去的。」而證人即前台中市消
        防局勤工分隊隊員己○○亦證稱：「93年10月2日上午
        11點05分確實有一件救護案件，患者丁○○，送去大慶
        中山醫院，我們都送責任醫院，南區的責任醫院是大慶
        中山醫院。至於處理的情形，要看四聯單的記載才能夠
        瞭解。現在因為每一年出勤500多件，所以沒有辦法回
        憶。」（見94年12月14日言詞辯論筆錄）。
    (二)依該二證人之證述，可知原告確實於93年10月2日經由
        救護車送往中山醫學大學附設醫院大慶院區急救。至於
        原告所主張其因在家修理電燈時未踩穩所墊椅子（或矮
        桌子）而從椅子（或矮桌子）上摔落至地面乙節，固然
        僅有其母丙○○○之證述可資佐憑。但本院審酌事發地
        點在原告家中，只有原告之母目睹意外發生，乃事所當
        然；及原告若非受有突發且緊急之傷害，衡諸常情，原
        告之母不致於向社區管理員求助，並報案由救護車將原
        告送往醫院急救，因而認為原告所稱其因在家修理電燈
        時未踩穩所墊椅子（或矮桌子）以致摔落地面之事實，
        足堪信為真實。
  二、如有，其頸部脊髓損傷併四肢癱瘓是否因該意外事故所造
      成？說明如下：
    (一)證人即中山醫學大學附設醫院神經外科醫師廖文瑞到庭
        證稱：「（法官問：原告丁○○在93年10月2日到中山
        醫學大學附設醫院急診，是否由你診治？）當天到醫院
        急診時，是由急診室醫師先處理，發現原告有頸椎損傷
        ，就從急診室轉到神經外科病房住院，之後由我負責診
        治。」「（法官：請陳述原告丁○○當時的病情。）急
        診室的病歷記載原告是從50公分高的椅子上摔下來，我
        看到原告的情況是手部麻木無力，頸部Ｘ光看起來是有
        骨折開過刀的情況，回顧原告之前的病歷，原告在89年
        時就曾經因為頸部骨折住院，當時的主治醫師是江明哲
        ，丁○○有跟我提到手麻無力的情況一直持續到93年10
        月。」「（法官問：丁○○當時有無其他的外傷？）其
        他外傷不明顯，主要是脖子酸痛，因為從椅子上摔下來
        ，還是有酸痛，手麻木的情況比之前更嚴重。」「（法
        官問：丁○○送到神經外科時，依顯示的身體狀況，有
        無辦法判斷是因為新的外力所造成的？）是新的外力造
        成，加重麻木無力的情況。檢查丁○○神經反射，反射
        增強，但是是不正常的反射，這種情況是因為外力加重
        所造成。」「（法官：請陳述丁○○治療的情形。）丁
        ○○因為神經壓迫的關係，我建議丁○○進行手術，丁
        ○○不同意進行手術，因為之前開過好幾次手術，所以
        就於93年10月11日出院。」「（法官問：從93年10月2
        日住院到93年10月11日出院這段期間，有無接受其他的
        治療？）沒有開刀，但是有作症狀的治療。」「（法官
        問：丁○○的頸部脊椎受傷，有無可能造成四肢癱瘓？
        ）可能。分為輕癱或全癱，丁○○可能會是由頸部神經
        受到壓迫導致癱瘓。」「（原告訴訟代理人問：醫學經
        驗上，第一、二頸椎的患者，病患本身若非類風濕性關
        節炎的患者，若無外力的介入的話，是否會有導致癱瘓
        的可能？）如果有外力介入的話就有可能造成四肢癱瘓
        ，丁○○的第二頸椎有骨折，是外力造成的，但這個是
        在89年就有的。93年10月2日這次確實有外力，因此加
        重她的症狀。「（法官問：丁○○在93年10月2日住院
        之後，她的症狀是否需要實施手術？）我們認為需要。
        」「（法官問：病人拒絕接受手術時，你們如何處理？
        ）如果病人不接受手術，我們就會建議她去接受復健，
        所以她之後才會去復健。」「（法官問：復健是否可以
        取代手術？）無法取代。」「（法官問：手術部分要解
        決何問題？）骨折部分無法處理，但是可以將神經壓迫
        的地方切開，解除神經的壓迫。」「（法官問：丁○○
        的四肢癱瘓與她不接受手術這件事有無關係？）我認為
        手術後四肢癱瘓的狀況應該會有進步，但是不能完全恢
        復到正常的狀態。」等語。而由戊○○○○之證詞，可
        知：(1)原告於93年10月2日確實受有新的外力，以致加
        重手指麻木無力之症狀；(2)原告未接受手術治療，僅做
        復健；(3)如果實施手術以解除神經壓迫，四肢癱瘓之狀
        況雖然會有進步，但是不能完全恢復至正常狀態。
    (二)原告於93年10月2日至同年月11日間，雖未在中山醫學
        大學附設醫院接受手術治療，但其出院後，旋即於同年
        月15日至財團法人奇美醫院實施椎板切除術，同年月22
        日接受清創術併重新內固定手術，此有被告提出之奇美
        醫院病歷摘要表可稽。
    (三)中山醫學大學附設醫院94年4月1日所出具原告之診斷證
        明書，病名欄記載「頭部脊髓損傷併四肢癱瘓」，醫師
        囑言欄記載「患者因上述診斷，日常生活完全無法自理
        ，需專人照顧」，已如前述。又中山醫學大學附設醫院
        94年10月21日中山醫九四川博法字第941396號函覆謂：
        1.病患丁○○於89年7月4日初次住院時之病因為頸椎損
        傷合併第一與第二頸椎滑脫，也接受數次手術，現在雖
        然接受復健治療，但是沒有痊癒，頸椎及四肢活動仍受
        影響。2.93年10月2日之檢查（Ｘ光片）及同年10月6月
        頸椎電腦斷層檢查，可見頸椎曾接受內固定手術，但仍
        然有頸脊髓壓迫（頸椎狹窄）。3.頸椎狹窄與頸椎損傷
        有關，會造成四肢癱瘓（嚴重會造成死亡）。4.復健治
        療是針對其肢體無力，復健不會造成頸椎狹窄，術後未
        做復健和頸椎狹窄無直接關係，頸椎狹窄和頸椎損相關
        ，93年10月2日住院時，其四肢呈不完全癱瘓，無法痊
        癒，其原因同前所述，頸椎損傷；另財團法人奇美醫院
        94年10月14日（九四）奇醫字第4561號函覆謂：1.丁○
        ○於90年12月14日頸椎減壓手術，恢復良好，四肢及頸
        椎活動無影響，亦無復健門診，正常活動。2.93年10月
        14日本院CT電腦斷層檢查，可看出頸1-2脊髓管狹窄及
        壓迫脊髓，此檢查無法分辨新舊傷。3.1-2頸椎脊髓狹
        窄壓迫神經，可造成雙側或單側肢體無力或麻木，或大
        小便無力，少數人只有頸部疼痛僵硬。患者93年10月13
        日住院時，左側肢體無力及麻木，因為12日前由高處摔
        落後才發生。4.93年10月2日前曾多次手術，但是僅有
        四肢麻感，右側略無力，肌力4-5度，左側正常，肌力
        量：5。另頸椎有少數可能機會逐漸狹窄，與復健無關
        。5.93年10月13日至94年2月4日出院，經住院長期復建
        ，出院時四肢肌力：4分，是四肢部分癱瘓，一般診斷
        癱瘓無法痊癒，至少需一年之觀察。頸脊髓神經如果受
        損，壓迫嚴重、過久等，均可無法痊癒。依前述診斷證
        明書及函文說明所示，中山醫學大學附設醫院表示原告
        於89年7月4日初次住院時之病因為頸椎損傷合併第一與
        第二頸椎滑脫，但財團法人奇美醫院表示原告於90年12
        月14日為頸椎減壓手術後，恢復良好，四肢及頸椎活動
        無影響，可正常活動；及93年10月2日前曾多次手術，
        但是僅有四肢麻感，右側略無力，肌力4-5度，左側正
        常，肌力量：5。亦即原告於93年10月2日前，雖然因脊
        髓損傷而有四肢麻感，但未有四肢無力之情形。惟原告
        於93年10月2日自高處摔下跌落至地面後，中山醫學大
        學附設醫院表示原告於93年10月2日住院時，其四肢呈
        不完全癱瘓（依戊○○○○證述，不完全癱瘓是指尚未
        到達完全癱瘓之地步，還保有運動還有感覺之功能，但
        都是一些不正常之感覺或運動。）；財團法人奇美醫院
        表示原告於93年10月13日住院時，左側肢體無力及麻木
        ，可見原告於93年10月2日所受之意外傷害，確實加重
        其原來之病情，而終因頸椎損傷以致四肢癱瘓。
  三、按系爭保險之保單條款第五條約定：「被保險人於本契約
      有效期限內，因遭受意外傷害事故，致其身體蒙受傷害致
      殘廢或死亡時，依照本契約的約定，給付保險金。前項所
      稱意外事故，指非由疾病引起之外來突發事故。」第八條
      第一項約定：「被保險人於本契約有效期限內遭受第五條
      約定的意外傷害事故，自意外害事故生之日起一百八十日
      以內致成附表所列三十四項殘廢程度之一者，本公司給付
      殘廢保險金，其金額按該表所列之給付比例計算。」而系
      爭保單所載之附表即殘廢等級與保險金給付表第一級第六
      項「四肢機能永久完全喪失者」，應給付100%之保險金額
      。茲查：原告於系爭保險契約有效期限內之93年10月2日
      遭受前述意外傷害事故，而其身體因該意外傷害導致四肢
      癱瘓，原告因此請求被告給付保險金3,000,000元，核屬
      有據。又系爭保險保單條款第十八條約定：「被保險人於
      本契約有效期間內遭受第五條約定的意外傷害事故時，要
      保人、被保險人或受益人應於知悉意外傷害事故發生後十
      日內將事故狀況及被保險人的傷害程度，通知本公司。並
      於通知後儘速檢具所需文件向本公司申請給付保險金。本
      公司應於收齊前項文件後十五日內給付之。逾期本公司應
      按年利一分加計利息給付。但逾期事由可歸責於被保險人
      或受益人者，本公司得不負擔利息。」而原告於94年4月1
      日向被告申請意外傷害保險理賠，被告未於受理後十五日
      內給付，此有原告提出之申請書影本在卷可參，被告對此
      情亦未爭執。則依前開約定，原告請求被告給付自94年4
      月17日起至清償日止按週年利率百分之十計算之遲延利息
      ，亦無不合。
  四、綜上所述，原告依保險契約關係，請求被告給付3,000,00
      0元，及自94年4月17日起至清償日止按週年利率百分之十
      計算之遲延利息，為有理由，應予准許。而兩造各自陳明
      願供擔保聲請宣告假執行及免為假執行，經核均與法律規
      定相符，爰分別酌定相當擔保金額准許之。
肆、訴訟費用負擔、宣告假執行及免為假執行之依據：民事訴訟
    法第七十八條、第三百九十條第二項、第三百九十二條第二
    項。
中　　華　　民　　國　　94　　年　　12　　月　　28　　日
                  民事第一庭    法  官  游文科
正本係照原本作成。
如對本判決上訴，須於判決送達後20日內向本院提出上訴狀。
中　　華　　民　　國　　94　　年　　12　　月　　28　　日
                                書記官
